臺灣彰化地方法院刑事判決　　　　　　　100年度訴字第129號
公　訴　人　臺灣彰化地方法院檢察署檢察官
被　　　告　陳詩圳
上列被告因違反毒品危害防制條例案件，經檢察官提起公訴（99
年度毒偵字第2431號），於本院準備程序中，被告就被訴事實為
有罪之陳述，經合議庭裁定改行簡式審判程序，本院判決如下：
    主  文
陳詩圳施用第一級毒品，累犯，處有期徒刑捌月。扣案之海洛因
壹包（送驗淨重零點壹零柒貳公克；驗餘淨重零點壹零陸肆公克
) 沒收銷燬。又施用第二級毒品，累犯，處有期徒刑伍月。主刑
部分應執行有期徒刑壹年。
    犯罪事實
一、陳詩圳前因違反麻醉藥品管理條例案件，經本院以86年度訴
    字第1213號判處有期徒刑6 年確定（第一案）；再因施用第
    一、二級毒品案件，經本署檢察官提起公訴並聲請強制戒治
    ，強制戒治部分於民國90年3 月27日停止戒治期滿未經撤銷
    視為執行完畢；刑責部分，經本院以90年度訴字第17號判處
    有期徒刑8 月、5 月，定應執行有期徒刑10月確定（第二案
    ），上開兩案件經接續執行，於93年11月5 日因縮短刑期假
    釋出監，於96年9 月18日假釋期滿未經撤銷而執行完畢。又
    因施用毒品案件，經施以觀察、勒戒後，認有繼續施用毒品
    之傾向，經本院裁定令入戒治處所施以強制戒治，嗣於97
    年12月18日執行完畢釋放，並由臺灣彰化地方法院檢察署檢
    察官以98年度戒毒偵字第9 、10、11號為不起訴處分確定。
    詎其猶不知悔改，復基於施用第一級毒品海洛因之犯意，於
    99年12月2 日晚間10時許，在彰化縣埔鹽鄉角樹村附近之河
    邊，以將海洛因摻入香煙點燃吸食之方式，施用第一級毒品
    海洛因1 次（煙蒂1 只已丟棄而滅失）；隨後，在同址，以
    將甲基安非他命置於玻璃球內燒烤之方式，施用第二級毒品
    甲基安非他命1 次（玻璃球1 只已丟棄而滅失）。嗣於99年
    1 2 月5 日上午6 時15分許，在彰化縣福興鄉○○路（彰32
    線道4.7 公里處）為警盤查時，於有偵查犯罪職權之彰化縣
    警察局鹿港分局洪堀派出所警員發覺前，主動取出裝在隨身
    所攜帶藍色小盒子內之第一級海洛因1 包（毛重0.36公克，
    送驗淨重0.1072公克，驗餘淨重0.1064公克）交給警方查扣
    ，並供承有施用毒品海洛因及甲基安非他命之犯行，不逃避
    裁判而自首，因而查獲。
二、案經彰化縣警察局鹿港分局報請臺灣彰化地方法院檢察署檢
    察官偵查起訴。
    理  由
一、按除被告所犯為死刑、無期徒刑、最輕本刑為3 年以上有期
    徒刑之罪或高等法院管轄第1 審案件者外，於前條第1 項程
    序進行中，被告先就被訴事實為有罪之陳述時，審判長得告
    知被告簡式審判程序之旨，並聽取當事人、代理人、辯護人
    及輔佐人之意見後，裁定進行簡式審判程序；除簡式審判程
    序及簡易程序案件外，第1審應行合議審判，刑事訴訟法第
    273條之1第1項、第284條之1分別定有明文。本案被告所涉
    係死刑、無期徒刑、最輕本刑為3年以上有期徒刑之罪或高
    等法院管轄第1審案件以外之罪，並於本院行準備程序時就
    被訴事實為有罪之陳述，本院合議庭依前揭規定，經評議結
    果，裁定改由受命法官獨任行簡式審判程序。又簡式審判程
    序之證據調查，依刑事訴訟法第273條之2規定，不受同法第
    159條第1項審判外陳述排除之限制，再被告對於卷內之各項
    證據，亦不爭執證據能力，故卷內所列之各項證據，自得作
    為證據，合先敘明。
二、上揭犯罪事實，業據被告陳詩圳於警詢、偵查中及本院審理
    時均坦承不諱，且其為警採集之尿液送驗後，結果確呈安非
    他命、甲基安非他命、可待因及嗎啡陽性反應，有彰化縣警
    察局鹿港分局委託檢驗尿液代號與真實姓名對照認證單及詮
    昕科技股份有限公司出具之濫用藥物尿液檢驗報告各1 紙在
    卷可稽。又扣案之白色粉末1 包（毛重0.36公克），經送行
    政院衛生署草屯療養院鑑定結果，確含第一級毒品海洛因成
    分（送驗淨重0.1072公克，驗餘淨重0.1064公克）無訛，此
    有該院99年12月23日草療鑑字第0991200205號鑑定書1 紙在
    卷足憑，此外，復有彰化縣警察局鹿港分局扣押筆錄及扣押
    物品目錄表1 份、毒品初步檢驗報告單1 紙、照片5 張在卷
    可資佐證。足徵被告之自白確與事實相符，堪以採信。本案
    事證明確，被告上開犯行洵堪認定。
三、按施用第一、二級毒品為犯罪行為，毒品危害防制條例第10
    條定有處罰明文。故施用第一、二級毒品者，依前揭規定本
    應科以刑罰，惟基於刑事政策，對合於一定條件之施用者，
    則依同條例第20條、第23條之規定，施以觀察、勒戒及強制
    戒治之保安處分。又毒品危害防制條例於92年7月9日修正公
    布，自93年1月9日施行，其中第20條、第23條將施用毒品之
    刑事處遇程序，區分為「初犯」及「5年內再犯」、「5年後
    再犯」。依其立法理由之說明：「初犯」，經觀察、勒戒或
    強制戒治後，應為不起訴處分或不付審理之裁定；經觀察、
    勒戒或強制戒治執行完畢釋放後，「5年內再犯」者，因其
    再犯率甚高，原實施之觀察、勒戒及強制戒治既已無法收其
    實效，爰依法追訴或裁定交付審理。至於經觀察、勒戒或強
    制戒治執行完畢釋放後，「5年後再犯」者，前所實施之觀
    察、勒戒或強制戒治已足以遮斷其施用毒品之毒癮，為期自
    新及協助其斷除毒癮，仍適用「初犯」規定，先經觀察、勒
    戒或強制戒治之程序。從而依修正後之規定，僅限於「初犯
    」及「5年後再犯」二種情形，始應先經觀察、勒戒或強制
    戒治程序。倘被告於5年內已再犯，經依法追訴處罰，縱其
    第3次（或第3次以上）再度施用毒品之時間，在初犯經觀察
    、勒戒或強制戒治執行完畢釋放5年以後，已不合於「5年後
    再犯」之規定，且因已於「5年內再犯」，顯見其再犯率甚
    高，原實施觀察、勒戒或強制戒治，已無法收其實效，即應
    依該條例第10條處罰。至於第3次（或第3次以上）施用毒品
    之時間，是否宜有期間限制？以多久為適宜？則分屬刑事政
    策、專門醫學之範圍，非審判機關所能決定，有待循立法途
    徑解決（最高法院97年度第5次刑事庭會議決議及97年度臺
    非字第348、390、405、406、423號判決意旨參照）。查本
    案被告前因施用毒品案件，經施以觀察、勒戒後，認有繼續
    施用毒品之傾向，經本院裁定令入戒治處所施以強制戒治，
    甫於97年12月18日執行完畢釋放，並由臺灣彰化地方法院檢
    察署檢察官以98年度戒毒偵字第9 、10、11號為不起訴處分
    確定，此有臺灣高等法院被告前案紀錄表及在監在押全國紀
    錄表各1 份在卷可參，被告於5 年內再犯本件施用毒品之犯
    行，揆諸前揭說明，自應逕行追訴。
四、查海洛因、甲基安非他命分別係毒品危害防制條例第2 條第
    2 項第1 款、第2 款所稱之第一級、第二級毒品，依法均不
    得持有、施用。故核被告所為，係犯毒品危害防制條例第10
    條第1 項之施用第一級毒品罪及同條第2 項之施用第二級毒
    品罪。被告為施用毒品海洛因、甲基安非他命而持有之低度
    行為，各為其施用之高度行為所吸收，均不另論罪。其所犯
    上開施用第一級毒品及施用第二級毒品2 罪間，犯意各別，
    行為互殊，應予分論併罰。又被告有如犯罪事實欄所載之前
    科紀錄，有臺灣高等法院被告前案紀錄表及在監在押全國紀
    錄表各1 份在卷可憑，其於有期徒刑執行完畢後，5 年內故
    意再犯本件有期徒刑以上之罪，構成累犯，應依刑法第47條
    第1 項之規定加重其刑。再被告於99年1 2 月5 日上午6 時
    15分許，在彰化縣福興鄉○○路（彰32線道4.7 公里處）為
    警盤查時，於有偵查犯罪職權之彰化縣警察局鹿港分局洪堀
    派出所警員發覺前，主動取出裝在隨身所攜帶藍色小盒子內
    之第一級海洛因1 包（毛重0.36公克，送驗淨重0.1072公克
    ，驗餘淨重0.1064公克）交給警方查扣，並供承有施用毒品
    海洛因及甲基安非他命之犯行等情，業據被告於警詢時供述
    明確，且有彰化縣警察局鹿港分局刑事案件報告書、扣押筆
    錄及扣押物品目錄表各1 份在卷可稽，堪認被告係對於未發
    覺之罪自首而受裁判，其所犯上開各罪均應依刑法第62條前
    段規定減輕其刑，並依法先加後減。爰審酌被告前有麻藥、
    毒品前科，素行非佳，其曾因施用毒品經強制戒治後，猶未
    能深切體認毒品危害己身之鉅，及早謀求脫離毒害之道，反
    而伺機再犯，未見有何收斂、警惕之意，無視於毒品對於自
    身健康之戕害及國家對於杜絕毒品犯罪之禁令，行為殊不足
    取，惟念其施用毒品固戕害個人健康至深，然就他人權益之
    侵害仍屬有限，且其犯後於警詢、偵查中及本院審理時均坦
    承犯行，態度良好，及其犯罪之動機、目的、手段、智識程
    度、生活狀況等一切情狀，認檢察官求處有期徒刑1 年2 月
    。尚嫌太重，爰分別量處如主文所示之刑，並定應執行之刑
    ，以示懲儆。扣案之第一級毒品海洛因1 包（毛重0.36 公
    克，送驗淨重0.1072公克，驗餘淨重0.1064公克），為查獲
    之第一級毒品，應依毒品危害防制條例第18條第1 項前段宣
    告沒收銷毀。至未扣案之煙蒂及及玻璃球各1 只，雖均屬
    本件供被告施用毒品所用之工具，惟業經被告丟棄而滅失，
    此據被告供明在卷（見本院審判筆錄第4 頁），為免執行困
    難，爰不併予宣告沒收，附此敘明。
據上論斷，依刑事訴訟法第273 條之1 第1 項、第299 條第1 項
前段，毒品危害防制條例第10條第1 項、第2 項、第18條第1 項
前段，刑法第11條前段、第47條第1 項、第62條前段，判決如主
文。
本案經檢察官劉欣雅到庭執行職務。
中    華    民    國    100    年    3    月    29    日
                      刑事第六庭      法  官  黃玉琪
以上正本證明與原本無異。
如不服本判決應於收受判決後10日內向本院提出上訴書狀，並應
敘述具體理由；其未敘述上訴理由者，應於上訴期間屆滿後20日
內向本院補提理由書（均須按他造當事人之人數附繕本）「切勿
逕送上級法院」。
中    華    民    國   100    年    3     月    29    日
                                      書記官  黃得翔
附錄本案論罪科刑法條全文：
毒品危害防制條例第10條
施用第一級毒品者，處 6 月以上 5 年以下有期徒刑。
施用第二級毒品者，處 3 年以下有期徒刑。